臺灣苗栗地方法院民事簡易判決
111年度苗簡字第71號
原      告  羅月鳳  

訴訟代理人  謝國文  
被      告  莊智傑  

訴訟代理人  吳冠逸  
上列當事人間侵權行為損害賠償事件，本院於民國111年3月24日
言詞辯論終結，判決如下：
    主      文
一、被告應給付原告新臺幣11,734元，及自民國111年1月15日起
    至清償日止，按年息5％計算之利息。
二、原告其餘之訴駁回。
三、訴訟費用由被告負擔8％，餘由原告負擔。
四、本判決第一項得假執行。
五、原告其餘假執行之聲請駁回。 
    事實及理由
一、原告主張：原告於民國109年3月31日下午4時52分許，騎乘
    車牌號碼000-000號普通重型機車（下稱A車），途經苗栗縣
    苗栗市中華路與中華路485巷交岔路口後，沿中華路485巷由
    東往西方向行駛，行經中華路485巷與安瀾宮旁小路（即中
    華路519巷1弄）之交岔路口時，適被告騎乘車牌號碼000-00
    0號普通重型機車（下稱B車），於原告右方沿安瀾宮旁小路
    由北往南方向行駛而來，行經上開無號誌交岔路口疏未減速
    慢行，雙方因而發生碰撞，致A車受損，原告並受有右足挫
    傷合併右第四趾遠端趾骨骨裂及左腕隧道症候群之傷害，復
    因經歷多次治療，精神上受有極大痛苦，而患有精神官能症
    。爰依侵權行為之法律關係，請求被告賠償醫療費用新臺幣
    （下同）5,536元、機車修繕費11,250元、薪資損失18,000
    元及精神慰撫金12萬元等語。並聲明：被告應給付原告154,
    786元，及自起訴狀繕本送達之翌日起至清償日止，按年息5
    ％計算之利息；暨願供擔保請准宣告假執行。
二、被告則以：原告請求之醫療費用中，有關治療精神官能症及
    左腕隧道症候群部分，應與本件車禍無關，至於中山中醫診
    所、健群外科骨科診所及苗栗市衛生所之費用則不爭執；又
    原告請求之A車修繕費，應扣除折舊；其工作損失未提出證
    明；精神慰撫金亦屬過高等語為辯。並聲明：原告之訴駁回
    。
三、本院之判斷：
  ㈠按汽車行至無號誌之交岔路口，支線道車應暫停讓幹線道車
    先行。未設標誌、標線或號誌劃分幹、支線道者，少線道車
    應暫停讓多線道車先行；車道數相同時，轉彎車應暫停讓直
    行車先行；同為直行車或轉彎車者，左方車應暫停讓右方車
    先行；又行經無號誌之交岔路口時，應減速慢行，作隨時停
    車之準備，道路交通安全規則第102條第1項第2款、第93條
    第1項第2款分別定有明文。查原告主張之事故發生經過，業
    據其提出本院110年度苗交簡字第360號刑事簡易判決為證（
    見卷第21-27頁），並有苗栗縣警察局苗栗分局檢送之道路
    交通事故調查資料在卷可稽（見卷第93-104頁）。又經本院
    當庭勘驗安瀾宮之監視器影像光碟，勘驗結果為：被告騎乘
    B車由安瀾宮旁小路北往南方向直行，原告騎乘A車沿中華路
    485巷東往西方向直行，A車經過安瀾宮前方後，B車由安瀾
    宮旁小路駛出，兩車於安瀾宮旁小路與中華路485巷之無號
    誌交岔路口發生碰撞，雙方均人車倒地（見卷第140-141頁
    ）。依本件道路交通事故現場圖及上開監視器影像可知，兩
    造騎乘之機車係在無號誌交岔路口發生碰撞，車禍發生前，
    被告係沿安瀾宮旁小路由北往南直行，原告則沿中華路485
    巷由東往西直行，該處未設標誌、標線或號誌劃分幹、支線
    道，且兩造行車方向之車道數相同，故原告為左方車，應暫
    停讓被告之右方車先行。而原告疏未注意暫停讓被告騎乘之
    B車先行，被告亦疏未注意減速慢行，作隨時停車之準備，
    兩車因而發生碰撞，堪認兩造就本件車禍之發生均有過失甚
    明。本院衡酌雙方過失行為所造成損害原因力之強弱，及雙
    方過失之輕重，認被告對於本件事故之發生應負35％之過失
    責任，原告則應負65％之過失責任。
　㈡次按因故意或過失，不法侵害他人之權利者，負損害賠償責
    任；不法侵害他人之身體或健康者，對於被害人因此喪失或
    減少勞動能力，或增加生活上之需要時，應負損害賠償責任
    ；不法侵害他人之身體、健康者，被害人雖非財產上之損害
    ，亦得請求賠償相當之金額；不法毀損他人之物者，被害人
    得請求賠償其物因毀損所減少之價額，民法第184條第1項前
    段、第193條第1項、第195條第1項前段、第196條分別定有
    明文。本件被告之駕駛行為既有前述過失，致原告受有體傷
    及車損，原告依上開規定請求被告負損害賠償責任，自屬有
    據。茲就其請求之項目及金額審酌如下：
　⒈醫療費用：　
　　⑴查原告因本件事故受有右足挫傷合併右第四趾遠端趾骨骨
      裂之傷害，曾於109年3月31日、同年4月6日至弘大醫院門
      診治療等情，據原告提出診斷證明書為證（見卷第31頁）
      ，且為被告所不爭執，是原告請求上開日期在弘大醫院就
      診之費用共642元（見卷第37頁上方、第41頁下方），核
      屬治療車禍傷害所必要，應予准許。另原告主張其在中山
      中醫診所、健群外科骨科診所及苗栗市衛生就醫支出醫療
      費用共1,760元部分（見卷第51-69頁），既為被告所不爭
      執，則原告請求此部分金額，亦應准許。
　　⑵至原告主張其因本件車禍受有左腕隧道症候群及精神官能
      症之傷害等情，為被告所否認。按損害賠償之債，以有損
      害之發生及有責任原因之事實，並二者之間有相當因果關
      係為成立要件。觀諸原告於車禍發生之初（即109年3月31
      日及同年4月6日）至弘大醫院門診時，經診斷並無左手腕
      之相關傷勢；嗣於事發近1年後之110年3月11日起，始陸
      續至弘大醫院治療左腕隧道症候群（見卷第29頁），是原
      告前揭左腕隧道症候群之傷害，尚乏證據證明與本件車禍
      有關，其請求110年3月11日以後在弘大醫院之醫療費用，
      即非可採。另原告因精神官能症至益康診所就診部分（見
      卷第35、71頁），其就診日期距本件車禍發生日更已逾1
      年6個月以上；衡以精神問題之原因多端，可能為生理、
      心理及社會多重因素所導致，原告並未舉證證明其精神官
      能症與本件事故間存在相當因果關係，其請求被告賠償精
      神官能症之就醫費用，亦不應准許。
　　⑶據上，原告請求之醫療費用，於2,402元範圍內（即642元＋
      1,760元）為有理由，逾此部分之請求，則屬無據。　
  ⒉機車修繕費：
　　原告請求A車維修費11,250元，雖提出宏達機車行出具之估
    價單及收據為憑（見卷第73頁）；惟請求賠償物被毀損所減
    少之價值，得以修復費用為估定標準，但以必要者為限，例
    如修理材料費以新品換舊品應予折舊（最高法院77年第9次
    民事庭會議決議參照）。查A車為92年10月出廠，有公路監
    理電子閘門車籍查詢資料可證（見卷第115頁），至事故發
    生即受損之109年3月31日止，已使用逾16年，依上開說明，
    以新品換舊品而更換之零件，即應予折舊。而依行政院所頒
    「固定資產耐用年數表」及「固定資產折舊率表」規定，機
    車之耐用年數為3年，採定率遞減法計算，每年應折舊1000
    分之536，其最後1年之折舊額加歷年折舊累計額，其總和不
    得超過該資產成本原額之10分之9，故逾耐用年數之機車，
    仍有相當於新品資產成本10％之殘值。A車既已逾耐用年數，
    其零件費用11,250元扣除折舊額後，僅能就其中10％之殘值
    即1,125元認為係必要費用，故原告主張之機車修繕費，在
    此範圍內係屬必要，逾此範圍，即非可採。
　⒊薪資損失：　
    原告主張其因本件車禍須休養3週，應避免劇烈操作而無法
    工作等情，固提出弘大醫院診斷證明書為憑（見卷第33頁）
    。然查，原告係於39年7月18日出生（見卷第21頁），於本
    件事故發生時年逾69歲，已超過勞動基準法所定之退休年齡
    ；此外，原告訴訟代理人於本院陳稱：原告在還沒有發生車
    禍時，已經從農會退休了，有時候會去擔任志工等語（見卷
    第141頁）。是原告於本件事故發生當時是否仍有固定工作
    ，而受有薪資損失，尚非無疑。而原告復未提出其向任職公
    司請假之假單或薪資表等相關證據，自難認原告實際受有薪
    資損害。是原告此部分請求，不應准許。
　⒋精神慰撫金：　
    按非財產上損害之慰撫金數額，究竟若干為適當，應斟酌兩
    造身分、地位、經濟狀況、加害程度及其他各種情形，俾為
    審判之依據（最高法院86年度台上字第511號、第3537號判
    決參照）。原告因本件車禍受有右足挫傷合併右第四趾遠端
    趾骨骨裂之傷害，須承受身體之疼痛與不適，堪認精神上亦
    受有相當程度之痛苦。又原告學歷為初中或高中，退休前在
    農會工作，108年申報所得為55,856元，109年申報所得為47
    ,585元，名下有1輛汽車、1筆投資；被告學歷為大學畢業，
    從事科技業，月薪約68,000元，108年申報所得為201,531元
    、109年申報所得為104,573元，名下無財產等情，經兩造於
    本院審理時陳述明確，並有兩造之稅務電子閘門財產所得調
    件明細表在卷可參（見卷第142頁及證物袋）。本院斟酌兩
    造前開教育程度、身分、地位、經濟狀況，並考量被告過失
    情節及原告傷勢輕重程度，認原告請求精神慰撫金12萬元尚
    屬過高，應以3萬元為適當。
　⒌綜上，原告得請求之損害賠償分別為醫療費用2,402元、機車
    修繕費1,125元、精神慰撫金3萬元，合計33,527元。
　㈢再按損害之發生或擴大，被害人與有過失者，法院得減輕賠
    償金額，或免除之，民法第217條第1項定有明文。法院對於
    賠償金額減至何程度，抑為完全免除，雖有裁量之自由，但
    應斟酌雙方原因力之強弱與過失之輕重定之（最高法院97年
    度台上字第871號判決意旨參照）。本件兩造對於車禍事故
    之發生均有過失，其中被告應負35％之過失責任，業如前述
    。準此，就原告應負過失責任部分，應減輕被告之賠償金額
    ，故原告得請求被告賠償之金額應為11,734元（計算式：33
    ,527×35％＝11,734元，元以下四捨五入）。
四、綜上所述，原告依侵權行為之法律關係，請求被告給付11,7
    34元，及自起訴狀繕本送達之翌日即111年1月15日（見卷第
    107頁）起至清償日止，按年息5％計算之遲延利息，為有理
    由，應予准許；逾此範圍之請求，則屬無據，應予駁回。
五、本件原告勝訴部分，係就民事訴訟法第427條第1項訴訟適用
    簡易程序所為被告敗訴之判決，依民事訴訟法第389條第1項
    第3款規定，應依職權宣告假執行。原告陳明願供擔保請准
    宣告假執行，僅係促使本院職權之發動，爰不另為准駁之諭
    知。至原告敗訴部分，其假執行之聲請已失所依附，應併予
    駁回。
六、本件事證已臻明確，兩造其餘攻擊防禦方法及所提證據，經
    審酌後，於判決結果無影響，爰不一一論列，附此敘明。
七、訴訟費用負擔之依據：民事訴訟法第79條。 　　
中　　華　　民　　國　　111 　年　　4 　　月　　14　　日
                  苗栗簡易庭  法　官　顏苾涵
以上正本係照原本作成。
如對本判決上訴，須於判決送達後20日內向本院提出上訴狀。如
委任律師提起上訴者，應一併繳納上訴審裁判費。
                              書記官　楊慧萍
中　　華　　民　　國　　111 　年　　4 　　月　　14　　日